【裁判字號】    97,刑智上訴,39
【裁判日期】    971210
【裁判案由】    違反著作權法
【裁判全文】
智慧財產法院刑事判決
                               97年度刑智上訴字第00039號
上  訴  人  臺灣高雄地方法院檢察署檢察官
被      告  甲○○
上列上訴人因被告違反著作權法案件，不服臺灣高雄地方法院97
年度訴字第84號，中華民國97年8 月27日第一審判決（起訴案號
：臺灣高雄地方法院檢察署96年度偵字第29377 號），提起上訴
，本院判決如下：
    主  文
原判決撤銷。
發回臺灣高雄地方法院。
    理  由
一、公訴意旨以：被告甲○○明知如附表所示之12生肖圖形著作
    ，為告訴人乙○○享有著作權之著作物，非經乙○○同意不
    得重製、販售，竟與辰豐行負責人丙○○（所涉違反著作權
    法犯行，業經本署96年度偵續字第101 號另案起訴）共同基
    於非法重製、銷售之犯意聯絡，未經乙○○同意，於民國88
    年3 月間，由丙○○交付印有上開12生肖圖形之圖卡供甲○○抄襲後，再由丙○○大量重製為12生肖紙牌以辰豐行名義
    對外販售，嗣經乙○○向外界商家購得其重製物後，於94年
    10月13日會同員警持搜索票至高雄市前鎮區○○○路63號搜
    索，當場扣得12生肖紙牌5790副、半成品267 張、銷貨單2
    張等物，因認被告涉有著作權法第91條第2 項之意圖銷售而
    擅自以重製之方法侵害他人之著作財產權罪嫌及同法第91條
    之1 第2 項之明知係侵害著作財產權之重製物意圖散布而公
    開陳列或持有罪嫌等語。
二、原判決以本件告訴人乙○○前已向臺灣高雄地方法院檢察署
    檢察官對丙○○提出違反著作權法之告訴，並經該署檢察官
    以94年度偵字第23612 號進行偵查程序，業據調閱該案偵查
    卷宗在卷可稽，而經參閱該偵查卷宗，該案被告蘇永文於94
    年11月22日所提出刑事補充答辯狀中業已載明本件12生肖紙
    牌係委託本件被告甲○○製作（見94年度偵字第23612 號卷
    第63頁），蘇永文並於95年2 月8 日另案偵查程序中當庭表
    明本件12生肖紙牌係委託甲○○製作，而斯時告訴人所委託
    之代理人亦在庭與聞，有訊問筆錄1 份在卷可稽（見94年度
    偵字第23612 號卷第87頁），可以推知告訴人乙○○至遲於
    95年2 月8 日業已知悉被告甲○○可能係本件侵害著作權案
    件之犯人，然告訴人卻遲至95年12月15日始以刑事告訴補充
    理由狀對被告甲○○提出告訴（見94年度偵字第23612 號卷
    第101 、102 頁），則自告訴人知悉犯人之時起，其告訴顯
    然已經逾6 個月之告訴期間，爰不經言詞辯論，逕為諭知不
    受理之判決。
三、檢察官上訴意旨以：
(一)、卷附委託契約書內並未記載契約簽訂之日期，而被告甲○○
    之收據亦未有記載收受報酬之年份，此兩項證據並無法證明
    另案被告丙○○係於88年間委託甲○○繪製12生肖圖形；再
    者，倘丙○○於88年間即已委託甲○○繪製系爭12生肖圖形
    ，為何丙○○於90年底始以「豬」圖形向智慧財產局申請商
    標註冊，並陸續於92年2 月10日以「雞」圖形、「羊」圖形
    向智慧財產局申請商標註冊，93年2 月3 日以「牛」圖形、
    「龍」圖形、「猴」圖形向智慧財產局申請商標註冊，顯與
    常理未合。
(二)、縱系爭12生肖圖形果係丙○○委託「甲○○」所繪製，則由
    其所繪製之圖形與告訴人之圖形幾盡相同，且丙○○自86年
    間起即經告訴人授權，製作系爭12生肖圖形以銷售觀之，甲○○若非不知情，而係受丙○○所利用，其即係與丙○○間
    就抄襲改作告訴人之系爭12生肖圖形，有犯意聯絡及行為分
    擔，而為共同正犯，「改作」應非甲○○之個人行為。告訴
    人並非明確知悉被告甲○○為重製之人，反而懷疑另案被告
    丙○○稱系爭12生肖圖形委託甲○○所繪製乙節，並不合理
    及推卸責任，為此足證明告訴人當時並非明確知悉被告甲○○犯罪，且另案被告丙○○與被告甲○○之犯罪關係及行為
    地點，並非告訴人所得知悉，且未逾告訴期間，從而原判決
    諭知公訴不受理有不適用法則或適用法則不當之違法等語。
四、原判決以本件告訴逾6 個月告訴期間而為不受理之判決，雖
    非無見。惟查：
(一)、按刑事訴訟法第237 條第1 項規定，告訴乃論之罪，其告訴
    應自知悉犯人之時起，於6 個月內為之，所稱知悉，係指確
    知犯人之犯罪行為而言，如初意疑其有此犯行，而未得確實
    證據，及發見確實證據，始行告訴，則不得以告訴人前此之
    遲疑，未經申告，遂謂告訴為逾越法定期間（最高法院28年
    上字第919 號判例參照）。另案被告蘇永文於94年11月22日
    所提出刑事補充答辯狀中雖載明本件12生肖紙牌係委託被告
    甲○○製作，並於95年2 月8 日另案偵查中當庭陳稱本件12
    生肖紙牌係委託甲○○製作，惟告訴人乙○○認係另案被告
    丙○○卸責之詞，不足採信，嗣於95年12月15日告訴理由（
    三）狀中仍質疑另案被告丙○○所稱係於88年間委託被告甲○○繪製12生肖圖形，顯違常理等情。是告訴人乙○○既係
    因對被告甲○○是否確有重製系爭12生肖圖形犯行遲疑，而
    至檢察官送鑑定結果函覆後，始於95年12月15日告訴理由(
    三）狀中併對被告甲○○表示訴追、希望增列為被告之意，
    則揆諸上揭判例意旨，能否謂告訴人乙○○告訴已逾期，不
    無研求餘地。
(二)、次按刑事訴訟法第239 條前段規定，告訴乃論之罪，對於共
    犯之一人告訴者，其效力及於其他共犯。此即所謂告訴之主
    觀不可分原則，其意義乃在示明告訴人之告訴不得選擇特定
    犯人以為追訴之要求，其一經申告某犯罪事實而為處罰之表
    示時，即屬對該犯罪者追訴之要求，亦因此一理由，其於告
    訴時就犯人之特定姓名雖有欠缺（未予指明），甚或誤指他
    人，亦不影響告訴之效力（最高法院24年上字第2193號判例
    及林永謀著刑事訴訟法釋論中冊第299 頁參照。）本件告訴
    人乙○○前於94年9 月27日在高雄市政府警察局前鎮分局製
    作警詢筆錄時業已對另案被告丙○○及重製告訴人享有著作
    權之系爭12生肖圖形之犯罪事實提出告訴（見94年度偵字第
    23612 號影印偵查卷第2 至5 頁），而依另案被告丙○○上
    揭供述係其委託本件被告甲○○繪製12生肖圖，告訴人乃於
    95年12月15日告訴理由（三）狀中表示被告甲○○與另案被
    告丙○○共同犯罪，要求併對被告甲○○訴追、希望增列為
    被告，且本件檢察官對被告甲○○提起公訴亦認其與另案被
    告丙○○係重製12生肖圖之共同正犯，則依上揭刑事訴訟法
    第239 條前段規定，告訴人乙○○前於警詢中提出告訴之效
    力，自應及於共犯之被告甲○○，而毋須再行告訴。
五、綜上所述，原判決以本件告訴逾6 個月告訴期間，而判決不
    受理，自有可議，而屬無可維持。檢察官上訴意旨指摘原判
    決不當，求予撤銷改判，為有理由，爰不經言詞辯論，將原
    判決撤銷，發回原法院更為妥適審理。
據上論斷，應依刑事訴訟法第369 條第1 項但書、第372 條，判
決如主文。
中    華    民    國    97    年    12    月   10     日
                    智慧財產法院第二庭
                          審判長法  官  陳  國  成
                                法  官  蔡  惠  如
                                法  官  陳  忠  行
以上正本證明與原本無異。
不得再上訴。
中    華    民    國    97    年    12    月   12     日
                                書記官  蔡  錦  輝


司法院資訊處製作；財團法人民間司法改革基金會備份。
